【裁判字號】    90,交上訴,609
【裁判日期】    900621
【裁判案由】    公共危險等
【裁判全文】
臺灣高等法院臺南分院刑事判決          九十年度交上訴字第六九號        Ｃ
      上  訴  人  臺灣嘉義地方法院檢察署檢察官
      被      告  甲  ○  ○
右上訴人因被告公共危險等案件，不服臺灣嘉義地方法院八十九年度交訴字第九八號
中華民國九十年三月十六日第一審判決（起訴案號：臺灣嘉義地方法院檢察署八十九
年度偵字第五一二三號），提起上訴，本院判決如左：
      主      文
原判決撤銷。
甲○○因過失傷害人，處有期徒刑貳月，如易科罰金以參佰元折算壹日。又駕駛動力
交通工具肇事，致人受傷而逃逸，處有期徒刑陸月，如易科罰金以參佰元折算壹日。
應執行有期徒刑柒月，如易科罰金以參佰元折算壹日。
      事      實
一、甲○○於民國（下同）八十九年四月二十九日十六時三十五分許，駕駛車號Ｊ七
    ─四九四五號自用小貨車（以下簡稱為小貨車），自嘉義縣中埔鄉隆興村一四０
    之一號前路肩，由西往東逆向違規行駛，本應注意車前狀況及兩車併行之間隔，
    並隨時採取必要之安全措施，其依當時情節，能注意而未注意前方行車動態，適
    丁○○騎乘車號ＺＵＣ─一五七號重機車附載丙○○，由東往西方向行駛，會車
    之際，小貨車右側車身撞到丁○○右手臂，致丁○○人車倒地，造成丁○○右手
    臂及手肘受有表皮擦傷，丙○○受有右側開放性髕骨骨折、右側膝前面開放性傷
    口二‧０ｘ一‧０ｘ０‧五公分、左側頭皮開放性傷口一‧０ｘ一‧０ｘ０‧三
    公分、左側足及第三趾損傷一ｘ０‧五ｘ０‧五公分、左側肘背部損傷四ｘ二公
    分等傷害。詎甲○○見肇事後，竟未停車施救，等候警方處理，反而駕車加速逃
    逸。
二、案經被害人丁○○、丙○○訴由臺灣嘉義地方法院檢察署檢察官偵查起訴。
      理      由
一、訊據被告甲○○矢口否認有駕車肇事之事實，辯稱：被害人丁○○、丙○○何時
    發生車禍，伊不知情，伊係案發後始駕車搭載伊表哥、堂叔回去，並非肇事後逃
    離現場等語。
二、經查被告確於上開時地，駕駛該小貨車違規由西往東逆向行駛，致小貨車右側車
    身撞到由東往西方向行駛之騎機車丁○○右手臂，致丁○○人車倒地，使丁○○
    及附載之丙○○受如事實欄所示之傷害等情，迭據丁○○、丙○○於警訊、偵查
    、原審審理時指訴明確，丙○○於本院審理時，復為相同之指訴。即被告於偵查
    中亦坦承：「對方撞上我們的車摔到路中央，有人將其扶到我車後，我在車內聽
    說出來看一下，然後進入車內開走」（見八十九年度偵字第四二三五號偵查卷第
    十一頁反面）。復有丙○○之診斷書附卷可按（附警卷第十頁），丁○○之右手
    臂擦傷自行敷藥，雖無診斷書，惟經原審勘驗無誤有勘驗筆錄可按（詳原審卷第
    二十一頁），丁○○之陳述，自可採信。
三、被告雖否認上情，並以前詞置辯，惟查：
    （一）查系爭小貨車為被告之弟乙○○所有，於案發前之十四時三十分許，由高
          瑞麟將之逆向停放於被告嘉義縣中埔鄉○○村○○路一四０之一號前，並
          換取被告所有之小客車前往苗粟，業據乙○○迭於警、偵訊及原審及本院
          調查時供述在卷，而該車當天除被告外，無人使用過，復為被告所供認（
          詳本院卷第二十五頁），且於肇事時，該小貨車確有人駕駛緩慢行駛中，
          為被害人丁○○、丙○○始終指訴不移，則駕車肇事者為被告甲○○，應
          堪認定。
    （二）被告於原審審理時供稱：「事發時我在睡覺，警察在現場量時我太太才叫
          我起來」，惟警察前往現場時，該小貨車已順向停於路旁，業經承辦警員
          邱士智供證在卷，則被告於肇事逃逸後，始將小貨車駛回順向停於路旁，
          己甚明確，參以原審勘驗被害人丁○○之右手臂確有擦傷之傷痕，且令劉
          家得騎乘案發時之機車後，依其指訴之擦撞位置之高度，與系爭小貨車右
          側車板之螺絲處之高度相符，並有照片附於警訊卷可稽（見警訊卷第十二
          頁照片所示）等情觀之，被告所辯未駕車肇事逃逸，另證人方木榮所稱：
          肇事時並無任何人在小貨車上云云，核與前述情節均不相符，顯係卸責及
          迴護之詞，均不足採信，從而被告之犯行應堪認定。
四、查被告甲○○駕駛動力小貨車因過失傷害人，於肇事致人受傷後又駕車逃逸，核
    其所為係犯刑法第二百八十四條第一項前段之過失傷害罪及同法第一百八十五條
    之四駕駛動力交通工具肇事，致人受傷而逃逸罪。其因一過失行為，致二人受傷
    ，係一行為觸犯數罪名，屬想像競合，應從一重處斷。所犯二罪，犯意名別，應
    分論併科。原審不察，遽予無罪之諭知，自有未洽，檢察官上訴意旨，指摘原判
    決不當，非無理由，自應予撤銷改判，爰審酌被告之犯罪手段、品行、智識程度
    、犯罪所生之損害及犯罪後之態度等情狀，分別量處過失傷害部分處有期徒刑貳
    月，如易科罰金以參佰元折算壹日。駕駛動力交通工具肇事，致人受傷而逃逸部
    分處有期徒刑陸月，如易科罰金以參佰元折算壹日。併定應執行有期徒刑柒月，
    如易科罰金以參佰元折算壹日。
五、被告所犯駕駛動力交通工具肇事，致人受傷而逃逸罪部分之犯罪時間在八十九年
    四月二十九日，惟按刑法第四十一條業經立法院於民國九十年元月四日修正，將
    易科罰金之適用範圍擴大為五年以下有期徒刑之罪，並明定併合處罰之數罪，如
    各罪均得易科罰金者，其應執行之刑逾六個月時，亦得適用之，並經總統於九十
    年一月十日公佈，一月十二日生效，被告所犯駕駛動力交通工具肇事，致人受傷
    而逃逸罪，其最高本刑為五年以下有期徒刑，新舊法比較結果，以新法有利於被
    告，本院諭知六月以下有期徒刑，自應適用較有利於被告之新法諭知易科罰金，
    並予敘明。
據上論斷，應依刑事訴訟法第三百六十九條第一項前段、第三百六十四條、第二百九
十九條第一項前段、刑法第二百八十四條第一項前段、第一百八十五條之四、第五十
五條、修正後第四十一條，第二條第一項前段、第五十一條第五款、罰金罰鍰提高標
準條例第一條前段、第二條，判決如主文。
本案經檢察官吳忠賢到庭執行職務。
中    華    民    國      九十      年      六      月      二十一      日
                                  臺灣高等法院臺南分院刑事第六庭
                                      審判長法官  戴    勝    利
                                            法官  徐    宏    志
                                            法官  顏    基    典
右正本證明與原本無異。
過失傷害罪不得上訴。
公共危險罪部分如不服本判決，應於判決送達後十日內向本院提出上訴狀，其未敘述
理由者並應於提出上訴狀後十日內向本院補提理由書（應附繕本)。
                                      法院書記官  吳    銘    添
中    華    民    國      九十      年      六      月      二十二      日
附錄法條：
刑法第二百八十四條第一項前段：因過失傷害人者，處六月以下有期徒刑、拘役或一
                              千元以下罰金。
刑法第一百八十五條之四：駕駛動力交通工具肇事，致人死傷而逃逸者，處六月以上
五年以止下期徒刑。


司法院資訊處製作；財團法人民間司法改革基金會備份。
